臺灣臺中地方法院刑事判決　　　　　　　　　　　　　九十年度訴字第一二三六號
　　公　訴　人　臺灣臺中地方法院檢察署檢察官
　　被　　　告　丁○○
　　指定辯護人　本院公設辯護人　戊○○
右列被告因偽造有價證券案件，經檢察官提起公訴（九十年度偵字第六二一九號），
本院判決如左：
    主  文
丁○○共同意圖供行使之用，而偽造有價證券，處有期徒刑年貳月；偽造之發票人
：丙○○、付款人：臺中市第二信用合作社北屯分社、發票日民國八十九年三月二十
五日，面額新台幣陸萬元、票號第ＨＪ0000000號之支票壹張，沒收。
    事  實
一、丁○○曾因違反麻醉藥品管理條例案件，於民國八十六年二月五日為本院判處有
    期徒刑六月確定，並於八十六年四月八日易科罰金執行完畢；又因違反麻醉藥品
    管理條例案件，於八十六年十月二十二日為最高法院判處有期刑徒三年確定，嗣
    經與前案定其應執行刑為有期徒刑三年三月；於八十六年十二月五日送監執行，
    指揮書執畢日為八十九年九月四日；又因竊盜罪，於八十七年十月三日為本院判
    處有期徒刑四月確定，並自八十九年九月五日接續前案之執行，指揮書執畢日為
    九十年一月四日；嗣於八十八年六月十一日假釋付保護管束而出監，指揮書執畢
    日為八十九年十二月一日；經撤銷假釋後，再於八十九年五月十三日送監執行，
    指揮書執畢日為九十年十一月一日，並於九十年十月三日縮短刑期執行完畢（不
    構成累犯）；詎丁○○於前案假釋期間，竟不知悔改，復與不詳姓名、年籍之成
    年男子，共同基於意圖供行使之用，而偽造有價證券支票之犯罪意思聯絡，於八
    十九年三月五日下午五時許，在其位於台中市○○路、英才路口所擺手機攤位旁
    ，由該男子提供發票人為丙○○、付款人為臺中市第二信用合作社北屯分社、票
    號第ＨＪ0000000號之空白支票一張予丁○○（為丙○○在八十七年八月
    三日中午十二時許，在台中縣太平市○○里○○路○段四七七巷一八０號住處為
    不詳姓名之人所竊者，詳後述），丁○○即在該空白支票內，偽造丙○○之署押
    ，並填寫發票日為八十九年三月二十五日、面額新台幣（下同）六萬元後，由該
不詳姓名之男子持其前另行起意，於不詳時間、地點，以不詳方式偽造之丙○○
    名義之印章一枚，在支票上用印，而共同偽造丙○○名義之支票一張；丁○○於
    偽造完成該支票後，即於同年月七日晚上八時許，持至雲林縣港鎮○○路四二之
    六號陳昭安住處，提出該偽造之支票向不知情之陳昭安行使調借現金六萬元；嗣
    因陳昭安再持向乙○○借款調現而交付乙○○，乙○○又持之充作向己○○購物
    付款之用，而交付己○○，經己○○於八十九年三月二十七日提示上開支票，因
    支票業經丙○○掛失止付而未獲付款，始經警循線查獲。
二、案經雲林縣警察局北港分局報請臺灣臺中地方法院檢察署檢察官偵查起訴。
    理  由
一、訊據被告丁○○對於有在右揭被害人丙○○所遺失之空白支票上填載被害人丙○○之名義及發票日期、金額，及其後持該支票向證人陳昭安借款等事實，均坦白
    不諱，惟否認有偽造有價證券犯行，並辯稱：該支票係其向證人馬一弘所借者，
    伊當時係要向馬一弘借錢，因馬一弘沒錢，問說支票好不好，並當場拿出一張空
    白支票，並稱係向朋友借等，要伊自行填上金額，說要借多少就填多少，伊填完
    姓名、金額及日期後，再交由馬一弘蓋上印章者，伊因為沒有用支票的經驗，未
    偽造有價證券等語。經查，本案上揭支票確係未經發票人即被害人丙○○之授權
    簽發，且該支票係被害人於八十七年八月三日中午十二時許，在其台中縣太平市
    ○○里○○路○段四七七巷一八０號處遺失之空白支票等事實，業據被害人於警
    訊時指述明確，並有被害人向警察機關申報遺失支票之遺失票據申請書一件在卷
    可查，而被告復自承支票上關於發票人名義、金額及發票日期等之填寫均係其所
    為，且未直接得到被害人之同意，是此部分事實自堪認定。又被告於偽造完成本
    案支票後，提出行使向證人陳昭安借款六萬元而交付證人陳昭安之事實，則除業
    據被告自白不諱外，復核與證人陳昭安、乙○○、己○○等人分於警、偵訊及本
    院審理時所證情節大致相符，足認被告自白部分與事實相符。雖被告辯該支票係
    其向證人馬一弘所借者，惟經檢察官訊問證人馬一弘則堅決否認有交付本案之支
    票予被告，且證稱被告曾開車撞證人馬一弘；另經本院依被告之聲請訊問證人甲○○有關本案被告取得支票之情節，則據證人甲○○結證：「我認識丁○○，馬
    一宏則不認識。」「（是如何認識丁○○？認識多久了？）我向朋友買手機，朋
    友介紹認識的。認識四、五年。」「我有見過，有一個男子在他的攤位那邊，拿
    壹張票給他，空白的，丁○○現場填的，我問他是否是買芭樂票，他說是借的。
    」「那天是晚上八、九點，在英才路與民權路靠近公園角落，現場有何人我則因
    為在那邊看手機所以沒印象，我看到一個男子拿給他，大概是中年人，那天是我
    先到那邊看手機，後來那男子才到，至於那個人怎麼去的我沒注意，我不知道為
    何他要交給丁○○，那個男子拿給丁○○，丁○○要填金額時，我有看到，至於
    為何要交給丁○○及票如何來的我則沒有聽說。我等那個人走了以後，我有問丁○○是否是向他買芭樂票，他說跟人借的。」等語，是依證人林博文所證情節，
    應可認定本案支票確係由一個中年男子交付被告者；惟證人林博文與該男子僅因
    偶然在被告所擺販賣手機之攤位上相遇，又未有直接之接觸、對話，而事隔迄今
    又已近二年，縱再相見，因時間之經過及記憶消退，且證人林博文復證稱案發時
    其在現場看手機，有何人在場並無印象，顯難強令證人於審判時能再指認當時交
    付支票予被告之人究為何人，本院認應無再傳喚證人馬一弘之必要；且證人馬一
    弘既已於偵查時即堅決否認有交付本案支票予被告之事實，是尚難依被告之供述
    即認該交付支票予被告之人即證人馬一弘。惟交付被告支票之人為一不詳姓名之
    中年男子應可認定。又被告復辯稱其係向該男子借票，並非偽造等語，然查如前
    所述被告於簽署被害人「丙○○」之名義時，並未得被害人之同意或授權，即已
    屬偽造無疑，且該不詳姓名之男子亦無權代被害人對被告表示同意；又查一般借
    用支票使用，因如借票之人未將發票金額存入所借用支票之帳戶，以供兌現，發
    票人依票據法第五條、第一百二十六條規定，仍應負票據責任，故借票時應將發
    票金額填妥，否則如任借用人隨意填載，顯有不可預知之風險；而被告自承其於
    取得本案支票時為空白支票，發票人名義、日期及金額均係其所填寫，且受告知
    得任意填寫（想借多少，就填多少），足見被告於為本案支票之發票行為時，應
    屬明知並未獲得發票人之授權，而為偽造無疑。又證人林博文雖於本院證稱當時
    其有問被告是否買芭樂票，被告稱是跟人借的，然查被告與林博文僅係因手機買
    賣而認識，交情不深，又非共同犯罪之人，縱被告係向人買芭樂票顯亦不會對證
    人林博文明說；而證人林博文所證此部分情節，亦僅係其聽聞被告所述者，並非
    親身見聞之事實，是亦難為有利於被告事實之認定。綜上所述，被告於本院所辯
    顯係飾卸之詞，不足採信。此外，復有支票及退票理由單影本各一件在卷可證，
    本件事證明確，被告犯行洵堪認定，應依法論科。
二、核被告所為係法刑法第二百零一條第一項偽造有價證券罪，被告偽造有價證券後
    ，復持以行使，其行使行為吸收於偽造行為之中，祇應論以偽造有價證券罪，且
    有價證券內所蓋之印文，為構成證券之一部，應包括於偽造有價證券罪之內，均
    不另論罪。被告與該不詳姓名之成年男子間有犯意之聯絡，及行為之分擔，為共
    同正犯，惟關於偽造印章部分，該被害人丙○○名義之印章係不詳姓名之男子事
    先自行備妥者，於被告向其索取本案支票時，由被告填載發票人丙○○名義及發
    票日期、金額後，始行提出偽造之印章用印者，並無積極證據可資認定被告有共
    同偽造，是關於偽造印章部分，顯不在被告與該不詳姓名之男子共同犯罪意思聯
    絡之範圍內，尚難認被告涉有偽造印章犯行，是公訴人認被告亦涉有刑法第二百
    十七條第一項偽造印章罪，且為偽造有價證券之階段行為，容有未洽。又按刑法
    第四十七條之規定，累犯之成立，必須曾受有期徒刑之執行完畢，或受無期徒刑
    或有期徒刑一部之執行而赦免後，五年以內再犯有期徒刑以上之罪者，始足當之
    。所謂執行完畢，如係經假釋出獄者，須在無期徒刑假釋後滿十五年，或在有期
    徒刑所餘刑期內未經撤銷假釋者，其未執行之刑，始得以已執行論。如其為二以
    上徒刑併執行者，假釋所定最低應執行之期間，合併計算之；其所餘刑期，亦應
    合併計算，此觀刑法第七十九條第一項前段、第七十九條之一第一項、第三項之
    規定甚明。是以，在二以上有期徒刑合併執行之情形，經許其假釋出獄者，不論
    假釋出獄前所執行之期間是否已逾其中任一罪之刑期，在假釋期間內均應認為尚
    未執行完畢；斯時，若再犯有期徒刑以上之罪，自不得論以累犯，最高法院八十
    九年度台上字第一二三號、九十年度台非字第四五號判決參照。是被告雖曾因違
    反麻醉藥品管理條例案件，於八十六年二月五日為本院判處有期徒刑六月確定，
    並於八十六年四月八日易科罰金執行完畢；然查被告於該案執行完畢後，復因違
    反麻醉藥品管理條例案件，於同年十月二十二日為最高法院判處有期刑徒三年確
    定；並經與前案定其應執行刑為有期徒刑三年三月；而於八十六年十二月五日送
    監執行，指揮書執畢日為八十九年九月四日；又因竊盜罪，於八十七年十月三日
    為本院判處有期徒刑四月確定，並自八十九年九月五日接續前案之執行，指揮書
    執畢日為九十年一月四日；嗣於八十八年六月十一日假釋付保護管束而出監，又
    經撤銷假釋後，再於八十九年五月十三日送監執行，始於九十年十月三日縮短刑
    期執行完畢，有臺灣臺中地方法院檢察署刑案資料查註紀錄表、臺灣高等法院被
    告全國前案紀錄表、法務部在監在押資料表各一件在卷可稽；而本案被告之犯罪
    時間八十九年三月五日係在被告假釋期間所為者，自不應論以累犯；公訴人認被
    告曾受有期徒刑執行完畢，應依刑法第四十七條規定，論以累犯並加重其刑，亦
    有未洽，附以敘明。爰審酌被告犯罪之動機、目的，本案犯罪所使用之手段暨犯
    罪之情節，及被告在假釋中仍不知僅慎言行之品行，惟被告所偽造之支票僅一張
    ，其犯罪所生之損害尚不鉅大，並犯罪後之態度等一切情狀，量處如主文所示之
    刑，以示懲儆。末查，偽造之發票人：丙○○、付款人：臺中市第二信用合作社
    北屯分社、發票日八十九年三月二十五日，面額新台幣六萬元、票號第ＨＪ00
    00000號之支票一張，雖未扣案，然無證據可資證明業已滅失，自應依刑法
    第二百零五條規定，不問屬於犯人與否，宣告沒收。又偽造被害人「丙○○」名
    義之印章，該偽造印章罪部分，既經本院認定不在被告與該不詳姓名之男子共犯
    之範圍內，自不應於本案諭知沒收，應予敘明。
三、公訴意旨另以：被告丁○○意圖為自己不法之所有，於八十七年八月三日中午十
    二時許，在被害人丙○○台中縣太平市○○里○○路○段四七七巷一八０號處，
    竊取被害人所有付款人為台中市第二信用合作社，票號ＨＪ0000000號空
    白支票一張得手，因認被告此部分事實，另涉犯刑法第三百二十條第一項竊盜罪
    嫌。
四、按犯罪事實應依證據認定之，無證據不得推定其犯罪事實；又不能證明被告犯罪
    者，應諭知無罪之判決，刑事訴訟法第一百五十四條、第三百零一條第一項分別
    定有明文；且認定不利於被告之事實，須依積極證據，苟積極證據不足為不利於
    被告事實之認定時，即應為有利於被告之認定，更不必有何有利之證據，亦有最
    高法院三十年上字第八一六號判例可資參照。本案公訴人認被告涉犯刑法第三百
    二十條第一項竊盜罪嫌，無非以該支票係被告提出行使，且係被害人於八十七年
    八月間遺失，業據被害人指述等資為論據。訊據被告則否認有為此部分竊盜犯行
    ，並辯稱：案發時間伊在監等語。經查，被告曾曾因違反麻醉藥品管理條例案件
    ，於八十六年二月五日為本院判處有期徒刑六月確定，又因違反麻醉藥品管理條
    例案件，於八十六年十月二十二日為最高法院判處有期刑徒三年確定，嗣經定其
    應執行刑為有期徒刑三年三月，並於八十六年十二月五日送監執行；又因竊盜罪
    ，於八十七年十月三日為本院判處有期徒刑四月確定，並接續前案之執行，至八
    十八年六月十一日始因假釋付保護管束而出監，有臺灣臺中地方法院檢察署刑案
    資料查註紀錄表、臺灣高等法院被告全國前案紀錄表、法務部在監在押資料表等
    在卷可查，是被告自八十六年十二月五日起至八十八年六月十一日止顯均在監服
    刑，可資認定。而本案公訴人所指被告竊取被害人支票之時間為八十七年八月三
    日中午十二時許；而被害人於警訊時供述被竊時間亦相同，並有被害人於被竊之
    次日向警察機關申報遺失票據之遺失票據申報書一件在卷可查，是本案被害人被
    竊支票之時間確為八十七年八月三日中午十二時許，應可認定；而此時間被告適
    在監執行中，顯不可能從事竊盜行為，公訴人認被告於該時間竊取被害人之支票
，顯與實際情況不符，自有未洽；是被告所辯未竊取被害人之支票等語應可採信
    ；此外，本院復查無其他積極之事證，足認被告確有公訴人所指之此部分竊盜犯
    行，為不能證明被告犯罪，惟公訴人認被告此部分事實，與前揭已起訴論罪部分
    之事實，有牽連犯之裁判上一罪之關係，爰不另為無罪之諭知。
據上論斷，應依刑事訴訟法第二百九十九條第一項前段，刑法第二十八條、第二百零
一條、第二百零五條，罰金罰鍰提高標準條例第一條前段，判決如主文。
中      華      民      國      九十一      年      三      月    八    日
                                    臺灣臺中地方法院刑事第一庭
                                        法  官  林源森
右正本證明與原本無異
如不服本判決，應於收受本判決後十日內向本院提出上訴書狀，其未敘述上訴理由者
，並得於提起上訴後十日內向本院補提理由書狀（均須按他造當事人之人數附繕本）
「切勿逕送上級法院」
                                        書記官
中      華      民      國      九十一      年      三      月    十一  日
附錄本案論罪科刑法條全文：
刑法第二百零一條
意圖供行使之用，而偽造、變造公債票、公司股票或其他有價證券者，處三年以上十
年以下有期徒刑，得併三千元以下罰金。
行使偽造、變造之公債票、公司股票或其他有價證券，或意圖供行使之用，而收集或
交付於人者，處一年以上七年以下有期徒刑，得併科三千元以下罰金。
